---
title: "Praktikum Kemometri"
author: "Aditya Nur Afrianda"
date: "1/11/2022"
output: html_document
---

```{r setup, include=FALSE}
knitr::opts_chunk$set(echo = TRUE)
```
#

```{r}
library (data.table)
library (dplyr)
```

# Sungai Citarum
```{r konsentrasisungai citarum}
c_A = c(5,10,15,20)
c_B = c(15,6,12,18)
c_C = c(15,10,7,11)
c_D = c(15,12,10,6)
c_E = c(10,12,10,8)
```

```{r}
hari = rep(c("1","2","3","4","5"),4)
suhu = rep(c("25","28","30","32"),each=5)
konsentrasi = c(c_A,c_B,c_C,c_D,c_E)
tabel = data.table(hari,suhu,konsentrasi)
tabel
```
```{r}
aov2 = aov(konsentrasi~suhu+hari, data=tabel)
summary(aov2)
```
#Dari uji ANOVA yang dilakukan, faktor manakah yang paling berpengaruh dalam menentukan konsentrasi enzim yang dihasilkan di Sungai Citarum?
#Jawab :Yang paling berpengaruh adalah hari/waktu pengambilan

# Sungai Boyong

```{r konsentrasi sungai boyong}
c_A = c(10,10,12,12)
c_B = c(10,12,12,15)
c_C = c(11,10,22,25)
c_D = c(24,25,25,12)
c_E = c(14,18,15,10)
```

```{r}
hari = rep(c("1","2","3","4","5"),4)
suhu = rep(c("25","28","30","32"),each=5)
konsentrasi = c(c_A,c_B,c_C,c_D,c_E)
tabel = data.table(hari,suhu,konsentrasi)
tabel
```

```{r}
aov2 = aov(konsentrasi~suhu+hari, data=tabel)
summary(aov2)
```
#Dengan menggunakan syntax ANOVA yang sama dengan kasus sebelumnya, tentukan apakah konsentrasi enzim yang diperoleh dari sungai Boyong lebih terpengaruh oleh suhu atau oleh waktu pengambilan?
#Jawab = lebih terpengaruhi oleh suhu